【裁判字號】    95,抗,1392
【裁判日期】    951124
【裁判案由】    強制執行
【裁判全文】
臺灣高等法院民事裁定                  95年度抗字第1392號
抗  告  人  甲○○
            乙○○
            丁○○
兼上三人共同
送達代收人  丙○○
上列抗告人與相對人安泰商業銀行股份有限公司間強制執行事件
，對於中華民國95年8月28日台灣士林地方法院94年度執字第119
65號所為裁定，提起抗告，本院裁定如下：
    主      文
抗告駁回。
抗告程序費用由抗告人負擔。
    理      由
一、抗告人於原法院聲請意旨略以：伊等與債務人李政賢、李浩
    瑋、李欣諭（下稱債務人李政賢等 3人）公同共有如原裁定
    附表所示之不動產（下稱系爭不動產），其中債務人李政賢
    等 3人公同共有之權利僅6分之2，惟查封後未進行拍賣程序
    ，伊等潛在之應有部分6分之4，亦一併凍結無法處分，致使
    伊等受有重大損害，為此依強制執行法第12條之規定，聲請
    法院就系爭不動產進行拍賣程序云云。
二、原法院裁定意旨略以：本件抗告人因繼承關係，與債務人李
    政賢等 3人公同共有系爭不動產，迄今未辦理繼承分割，無
    從進行拍賣，抗告人聲請就系爭不動產逕行拍賣，於法不合
    ，應予駁回等語。
三、抗告意旨略以：伊等前依土地法第34條之1第5項準用同條第
    1 項規定，同意原法院拍賣系爭不動產，原法院竟不進行拍
    賣系爭不動產之程序，於法無據；如認系爭不動產不能逕行
    拍賣，即不應查封，伊等聲請撤回查封程序，原法院駁回伊
    等之聲請，殊無理由，求予廢棄原裁定云云。
四、按當事人或利害關係人，對於執行法院強制執行之命令，或
    對於執行法官、書記官、執達員實施強制執行之方法，強制
    執行時應遵守之程序，或其他侵害利益之情事，得於強制執
    行程序終結前，為聲請或聲明異議，強制執行法第12條第 1
    項定有明文。復按繼承人有數人時，在分割遺產前，各繼承
    人對於遺產全部為公同共有，民法第1151條亦定有明文。惟
    繼承人對遺產之公同共有權利係源於繼承原因關係，於遺產
    分割析算完畢前，繼承人對特定物之公同共有權利尚無法自
    一切權利義務公同共有之遺產中單獨抽離而為執行標的，使
    拍定之第 3人得因一部遺產權利加入全部遺產之公同共有關
    係，是執行法院查封後，若繼承人未完成遺產之分割，執行
    法院尚不得逕行拍賣某一部分繼承人對遺產之公同共有權利
    （最高法院91年度台上字第2505號判決、95年度台抗字第51
    4號裁定意旨參照）。
五、經查，本件相對人執民國（下同）94年度促字第7802號支付
    命令確定裁定為執行名義，聲請原法院就債務人李政賢等 3
    人所有之系爭不動產為強制執行，惟抗告人因繼承關係，而
    與債務人李政賢等 3人公同共有系爭不動產，雖已為繼承登
    記，但迄未辦理分割，經原法院執行查封系爭不動產債務人
    李政賢等 3人公同共有權利在案，原法院為查封後，尚未就
    系爭不動產進行拍賣程序，有上開支付命令及確定證明書、
    土地及建物登記謄本、囑託查封登記書、執行（查封）筆錄
    及原法院95年 4月28日通知在卷足憑。系爭不動產既未經辦
    理繼承分割，繼承人即抗告人與債務人李政賢等 3人對系爭
    不動產之公同共有權利，尚無法自公同共有遺產中單獨抽離
    而為執行標的，依據前開說明，於抗告人與債務人李政賢等
    3 人協議分割或訴請法院裁判分割前，自無從進行拍賣程序
    ，原法院就系爭不動產之強制執行僅進行至查封階段，於法
    並無違誤。抗告人雖以前開理由，提起抗告，經查：(一)抗告
    人主張伊前依土地法第34條之 1第5項準用同條第1項規定，
    同意原法院拍賣系爭不動產，原法院不進行拍賣程序，於法
    無據云云，惟按土地法第34條之 1第1項、第5項規定：「共
    有土地或建築改良物，其處分、變更及設定地上權、永佃權
    、地役權或典權，應以共有人過半數及其應有部分合計過半
    數之同意行之。」、「前 4項規定，於公同共有準用之。」
    ，乃共有人或公同共有人於私法上就共有或公同共有之不動
    產之處分、變更或設定負擔之特別規定，而不動產之強制執
    行，除法律有併付拍賣之規定外，不得拍賣執行名義效力範
    圍以外之他人財產，是本件自不得因其他公同共有人之同意
    而逕行拍賣系爭公同共有物，抗告人上開主張，自屬無據。
    (二)抗告人復主張如認系爭不動產不能逕行拍賣，即不應查封
    ，伊等聲請撤回查封程序云云，惟按公同共有物未分割前，
    公同共有人中一人之債權人，雖不得對於公同共有物聲請強
    制執行，而對於該公同共有人公同共有之權利，仍得請求執
    行（23年院字第1054號解釋參照）。是繼承人於繼承開始後
    ，不論是否已為繼承登記，其對遺產之權利，性質上即為具
    有財產價值之權利，自得以之為標的而聲請強制執行；況債
    權人僅因債務人怠於辦理遺產分割，即無從執行債務人已繼
    承之財產以實現債權，亦顯非事理之平，而實務上就尚未為
    繼承登記之不動產，尚且肯認可先行查封，以收保全執行標
    的之效。系爭不動產已為繼承登記，雖尚未辦理分割，亦屬
    具有財產價值之權利，相對人自得聲請法院對之為查封，而
    就公同共有遺產之分析，係屬身分法上之權利義務，依法僅
    得由繼承人協議或訴請分割，債權人或法院等不具繼承人身
    分之人，均無從介入處理，故抗告人如認公同共有遺產之查
    封損及權益，自應速行協議分割遺產，如協議不成，亦得訴
    請法院為遺產之分割，執行法院方得於遺產分割後，依法續
    為執行。抗告人不思與債務人李政賢等 3人協議分割或訴請
    法院裁判分割，使本件強制執行得以進行，率而聲請原法院
    撤回查封程序，顯無理由。是原法院駁回抗告人之聲請，於
    法並無不合。抗告意旨指摘原裁定不當，求予廢棄，並無理
    由，應予駁回。
六、據上論結，本件抗告為無理由，爰裁定如主文。
中    華    民    國    95    年    11    月    24    日
                    民事第十五庭
                        審判長法  官  黃騰耀
                              法  官  許文章
                              法  官  黃國永
正本係照原本作成。
本裁定除以適用法規顯有錯誤為理由，並經本院許可外，不得再
抗告。如提起再抗告，應於收受後10日內委任律師為訴訟代理人
向本院提出再抗告狀。並繳納再抗告費新台幣１千元。
中    華    民    國    95    年    11    月    27    日
                              書記官  葉國乾


司法院資訊處製作；財團法人民間司法改革基金會備份。
